【裁判字號】    98,台上,6341
【裁判日期】    981029
【裁判案由】    違反毒品危害防制條例
【裁判全文】
最高法院刑事判決            九十八年度台上字第六三四一號
上  訴  人  甲○○
選任辯護人  楊振裕律師
上列上訴人因違反毒品危害防制條例案件，不服台灣高等法院台
中分院中華民國九十八年七月二十三日第二審更審判決（九十七
年度上重更(一)字第二九號，起訴案號：台灣彰化地方法院檢察署
九十五年度偵字第四一一九、五二五三、五四０七、五九五四、
六九六八、六九六九、八一０八、八三三三號），提起上訴，本
院判決如下：
    主  文
上訴駁回。
    理  由
按刑事訴訟法第三百七十七條規定，上訴於第三審法院，非以判
決違背法令為理由，不得為之。是提起第三審上訴，應以原判決
違背法令為理由，係屬法定要件。如果上訴理由書狀並未依據卷
內訴訟資料，具體指摘原判決不適用何種法則或如何適用不當，
或所指摘原判決違法情事，顯與法律規定得為第三審上訴理由之
違法情形，不相適合時，均應認其上訴為違背法律上之程式，予
以駁回。本件原判決綜合全部卷證資料，認上訴人甲○○有其事
實欄所載之犯行，已詳敘所憑之證據與認定之理由，就上訴人辯
稱：紀家銘是向洪聰富（業經原審判處罪刑確定）購買第一級毒
品海洛因，伊僅轉讓第二級毒品甲基安非他命（下稱安非他命）
予吳健福，吳健福前後所述購買毒品之金額不符，應不足採信，
伊祇提供吸食器給廖上深吸食安非他命，不知洪聰富委託伊載送
之鋁箔包內藏海洛因，方祺勝是請伊轉交積欠洪聰富新台幣（下
同）十五萬元之借款云云，認不足採信，於理由內予以指駁、說
明甚詳。因而撤銷第一審關於上訴人部分之科刑判決，改判依修
正前刑法之連續犯關係從一重仍論處上訴人共同連續犯販賣第一
級毒品，及共同連續犯販賣第二級毒品罪刑（均處有期徒刑）。
上訴意旨略以：本件並無第一級、第二級毒品扣案，原判決理由
欄卻載稱查獲第一、二級毒品海洛因數量亦非少量等語，顯有矛
盾；原審未提示相關供述筆錄及通訊監察譯文予上訴人表示意見
，亦未宣讀或告以要旨，祇憑李源淺、紀家銘之證詞及通聯紀錄
，逕認上訴人販賣海洛因予其二人，未敘明認定交易時、地之理
由，且依洪聰富、方祺勝所述內容，足見其二人刻意隱瞞毒品交
易之事實，上訴人係在不知情下代其二人轉交海洛因與價款，原
判決單憑上訴人與洪聰富長期共居一處，及洪聰富有瑕疵之自白
，佐以洪聰富、何宗聰間無關上訴人之通訊監察譯文，即認定上
訴人與洪聰富共同販賣毒品，又未敘明犯意聯絡起於何時，有採
證違背經驗法則與論理法則及判決理由不備之違法；原審未勘驗
通聯錄音光碟，即依憑吳健福誣陷之詞及上訴人與吳健福間僅有
一次之通聯紀錄，認定上訴人販賣安非他命予吳健福，所為認定
與監聽譯文內容不相一致；楊竹平打電話係與張宏義聯絡，原判
決認是與上訴人聯絡，亦非適法；楊竹平、廖上深有關購毒金額
之供述互相歧異，原判決竟予採信，就楊竹平、康英傑、方祺勝
等有利上訴人之證述，皆未說明不予採信之理由，未調查上訴人
供出毒品來源為劉昌澤，是否符合毒品危害防制條例第十七條酌
減其刑之規定，有應於審判期日調查之證據，未予調查之違法；
原判決據上論結欄載稱應適用刑法第五十一條第五十五款，有不
適用法則之違失云云。惟查：(一)、犯罪事實之認定，證據之取捨
及其證明力如何，乃事實審法院自由判斷之職權，如其取捨不違
背經驗法則與論理法則，即不得指為違法，而據為上訴第三審之
理由。且經驗與論理法則等證據法則，俱屬客觀存在之法則，非
當事人主觀之推測，若僅憑上訴人之主觀意見，漫事指為違背經
驗與論理等證據法則，即不足以辨認原判決已具備違背法令之形
式。本件原判決認定上訴人基於營利之概括犯意，於原判決附表
二、三所示時間、地點，單獨販賣海洛因予李源淺、紀家銘，與
洪聰富共同販賣海洛因予方祺勝、何宗聰，又另行起意，單獨販
賣安非他命予吳健福、廖上深，與楊竹平、張宏義共同販賣安非
他命予康英傑、方祺勝等情，已說明本於調查所得心證，分別定
其取捨而為事實判斷之理由，並就楊竹平、康英傑、方祺勝、洪
聰富等人嗣後有利於上訴人之證言，暨上訴人簽發之本票一紙，
如何不足為其有利證明等情，詳加論敘、說明。所為論斷，核無
違背客觀存在之經驗法則與論理法則，自屬原審採證、認事之適
法職權行使，不容任意指為違法。(二)、原判決於理由欄壹之二已
說明本件依法定程序實施通訊監察所得之錄音及其譯文，得作為
證據之理由，故該理由欄續記載：「況且本件係針對被告等人販
賣第一、二級毒品海洛因、甲基安非他命之重罪進行通訊監察，
而本件查獲第一、二級毒品海洛因數量亦非少量，對於公共利益
所生之危害甚為重大，對於公共利益之維護顯應優於被告個人隱
私權之保障，故本於社會安全秩序維護之觀點，自應執以作為本
案認定犯罪事實所憑之證據」等語中之「查獲第一、二級毒品海
洛因數量亦非少量」用語，雖與本案未查扣毒品之事證不符，惟
此應屬文字上之誤植；另原判決論結欄將刑法第五十一條「第五
款」載為「第五十五款」，亦係明顯疏誤，得由原審以裁定更正
之，均不得指為違法而據為合法之第三審上訴理由。(三)、原審已
於審判期日提示相關證人供述筆錄及通訊監察譯文予上訴人表示
意見，有審判筆錄在卷可稽，且上訴人未曾請求勘驗吳健福之錄
音，其執此指摘原審調查職責未盡，顯非依據卷內證據資料指摘
。(四)、依卷內證據資料所示，康英傑於民國九十五年三月六日與
上訴人之通訊監察譯文，內有交易毒品之種類與價金等暗語，原
判決資為認定上訴人販賣安非他命予康英傑之補強證據，於法並
無不合。再依卷附通訊監察譯文內容之記載，楊竹平於九十五年
二月間係與「張宏義」以電話討論合夥販賣安非他命之事，非與
上訴人討論。然楊竹平尚證稱該次係由上訴人與張宏義找伊投資
安非他命，伊出資二十萬元，販賣所得先匯入伊帳戶，伊再提出
給上訴人，事後有收到一萬元、一萬八千元紅利，但上訴人迄未
償還本金，經追討，始簽發本票一張給伊持有等語。原審係綜合
以上卷證資料，審酌研判，認該次係上訴人與楊竹平、張宏義三
人共同販賣毒品，從而原判決理由欄將「張宏義」與楊竹平之電
話通聯誤為「上訴人」與楊竹平之電話通聯，固有微瑕，然於判
決主旨並無影響，自不得為上訴第三審之理由。(五)、劉昌澤涉嫌
販賣毒品部分，業經台灣高等法院台中分院以九十七年度上訴字
第二０三三號判決無罪，並經本院以九十八年度台上字第一０一
二號判決駁回檢察官之上訴而告確定。則上訴人所謂其供出毒品
來源為劉昌澤云云，即與毒品危害防制條例第十七條之規定不合
。原審未加調查，且未於理由中說明，程序上雖嫌簡略，但於本
件判決主旨並無影響，依刑事訴訟法第三百八十條之規定，仍不
得為上訴第三審之理由。其餘上訴意旨，就屬原審採證、認事職
權之適法行使及原判決已說明事項，徒憑己見，任意指摘為違法
，且仍為單純事實之爭執，均非適法之第三審上訴理由。應認本
件上訴違背法律上之程式，予以駁回。
據上論結，應依刑事訴訟法第三百九十五條前段，判決如主文。
中    華    民    國  九十八  年    十    月  二十九  日
                      最高法院刑事第十三庭
                          審判長法官  賴  忠  星
                                法官  呂  丹  玉
                                法官  吳      燦
                                法官  施  俊  堯
                                法官  蔡  名  曜
      本件正本證明與原本無異
                                      書  記  官
中    華    民    國  九十八  年   十一   月    三    日
                                                      Ｅ


司法院資訊處製作；財團法人民間司法改革基金會備份。
